臺灣桃園地方法院刑事交通事件裁定　　 99年度交聲字第958號
原處分機關　交通部公路總局新竹區監理所　桃園監理站
異　議　人
即受處分人　呂火均
上列異議人即受處分人因違反道路交通管理處罰條例案件，不服
交通部公路總局新竹區監理所桃園監理站中華民國99年6 月17日
桃監裁罰字第裁52-Z00000000號違反道路交通管理事件裁決書所
為之處分（原舉發案號：內政部警政署國道公路警察局99年5 月
5日公警局交字第Z00000000號），聲明異議，本院裁定如下：
    主  文
異議駁回。
    理  由
一、原處分意旨略以：異議人即受處分人呂火均（下稱異議人）
    於民國99年5 月5 日下午2 時35分許駕駛車牌號碼為LD-981
    3 號自小客車，行駛於國道1 號公路南下車道，行經國道1
    號南下50.5至51.1公里處，為國道公路警察局第一警察隊警
    員掣單舉發異議人於上揭時地，行經國道1 號公路南下車道
    50.5公里至51.1公里處，於非開放時段行駛路肩之行為，違
    反道路交通管理處罰條例第33條第1 項第9 款之管制規則，
    應99年6 月5 日前到案，經異議人向原處分機關交通部公路
    總局新竹區監理所桃園監理站陳述意見後，原處分機關經調
    查事實無訛，乃依違反道路交通管理處罰條例第33條第1 項
    第9 款及道路交通管理事件統一裁罰基準表之規定，逕行科
    處罰鍰新臺幣（下同）4,000 元，並依同條例第63條第1項
    第1 款規定記違規點數1 點。
二、聲明異議意旨略以：異議人於上揭時地行駛於國道公路南下
    路段，行經南崁交流道後因塞車，又見路邊設有「路肩通行
    」之告示牌，準備轉往北二高聯絡道，惟旋遭警員攔停取締
    ，異議人實感茫然，經警員告知該路段係限時段開放路肩通
    行，但標示牌上並無標示禁止行駛時間，遂再詢問警員為何
    該路段經常塞車卻僅有限制時段開放行駛路肩？警員卻回答
    開放起點有標示開放時段，有疑義可向高工局反應，異議人
    深感該路段因標示不清常致民眾誤入違規陷阱，而再回到該
    路段設置之開放起點標示牌，上開紅底白字的標示牌標明「
    路肩開放，限小型車」相當明顯清楚，而下方之標示開放時
    段的告示牌卻是白底黑字，字體明顯較小，不易辨識，原處
    分竟以此裁處異議人，實有不公，為此具狀聲明異議云云。
三、按汽車行駛於高速公路、快速道路或設站管制之道路，不遵
    使用限制、禁止、行車管制及管理事項之管制規則而使用路
    肩者，處汽車駕駛人3000元以上6000元以下罰鍰，並記違規
    點數1點，道路交通管理處罰條例第33條第1項第9款及第63
    條第1項第1款分別定有明文。
四、被告雖以前揭情詞置辯，惟查：
  (一)異議人於上揭時地行駛高速公路違規使用路肩之違規事實，
    為異議人所坦承，核與證人及舉發警員劉俊廷到庭證述相符
    ，並有舉發違反道路交通管理事件通知單、原處分裁決書各
    1 紙在卷可按，是此部事實首堪認定。
  (二)按所謂「路肩」，係指設於車道之外側，路面邊線與護欄或
    邊溝間之部分，道路交通標誌邊線號誌設置規則第183 條及
    高速公路及快速道路交通管制規則第2 條第16款分別訂有明
    文。考其立法目的，係在促令汽車駕駛人安全駕駛，並確實
    空出路肩車道，供因機件故障或其他緊急情況無法繼續行駛
    之車輛暫時停車待援，或執行任務之救護車、消防車、警備
    車、工程車、救濟車及吊車得以順利執行道路救護、救援之
    工作。而汽車行駛高速公路及快速公路，不得在路肩上行駛
    ，或利用路肩超越前車或倒車，高速公路及快速道路交通管
    制規則第9 條第1 項第2 款定有明文；又為維護高速公路及
    快速公路交通安全與暢通，該管公路管理機關或警察機關於
    必要時，得發布命令，指定時段於高速公路及快速公路特定
    匝道或路段之車道、路肩，禁止、限制或開放車輛通行，同
    規則第19條第3 項亦有明文。足見高速公路路肩依高速公路
    交通管制規則，原則禁止，例外開放行駛，開放路段、時段
    均有明確告示，除公路警察指揮外，對於未告示路段、時段
    ，駕駛人自應遵守禁止規定，不得以任何理由行駛路肩，僅
    於交通管制單位為暫時疏解特定期間交通壅塞現象，始於特
    定路段、時段，例外開放路肩供小型車行駛，故原則上路肩
    係不開放車輛行駛，而例外得開放之路段、時段，有關單位
    均會有明確之告示宣導。
  (三)查上開違規路段沿途設有「路肩通行，限小型車」、「路肩
    通行，終點」共4 面告示，其中南向49.5公里暨50公里處之
    「路肩通行，限小型車」之告示牌並標示「１０－１４、１
    ６－１９」開放行駛之時段，且數字大小與其他國字字體大
    小相當，並無標示不清，為一般用路人所得輕易理解，應無
    混淆誤認之虞，此有照片4 張附卷可證（本院卷第9 頁參照
    ）；又於違規當時，僅有異議人違規行駛路肩等情，業據證
    人劉俊廷與異議人到庭供述無誤（本院99年8 月9 日訊問筆
    錄參照），顯然當時車況雖然壅塞，但其餘用路人皆明白不
    得行駛路肩，是國道高速公路局之告示牌之標示應相當清楚
    。另異議人係為合法領有駕駛執照之人，對於高速公路原則
    禁止行駛路肩之規定，自當甚為明瞭，該路段縱有開放得行
    駛路肩，亦應特別注意開放通行時間，自不得因其自身疏失
    ，致未看清楚相關告示內容，而得以推免責任。
五、綜上所述，異議人駕駛其所有之上開自用小客車，確有在前
    揭時、地，行駛於高速公路違規使用路肩之違規行為。從而
    ，原處分機關依道路交通管理處罰條例第33條第1 項第9 款
    之規定，裁處異議人罰鍰4,000元，並依同條例第63條第1項
    第1 款規定，並記違規點數1 點，核無不當，本件異議人之
    異議為無理由，應予駁回。
六、依道路交通管理處罰條例第87條第2 項、道路交通事件處理
    辦法第18條，裁定如主文。
中    華    民    國   100    年    2     月    14    日
                    交通法庭    法  官  丁俞尹
以上正本證明與原本無異。
如不服本裁定，應於裁定送達後5 日內向本院提出抗告狀。
                                書記官  許正旻
中    華    民    國   100    年    2     月    17    日